臺灣板橋地方法院刑事判決　　　　　　 95年度簡上字第781號
上　訴　人　臺灣板橋地方法院檢察署檢察官
被　　　告　乙○○
上列上訴人因被告詐欺案件，不服本院九十五年度簡字第四六七
六號中華民國九十五年九月五日所為第一審簡易判決（聲請處刑
案號：九十五年度偵字第一五七三八號），提起上訴，本院管轄
第二審之合議庭判決如下︰
    主  文
原判決撤銷。
乙○○幫助意圖為自己不法之所有，以詐術使人將本人之物交付
，處拘役肆拾日，如易科罰金，以銀元佰元折算壹日。
    事　實
一、乙○○能預見提供自己之金融機構帳戶存摺、金融卡及提款
    密碼予他人使用，可能幫助他人遂行詐欺取財犯行，仍不違
    背其本意，而基於幫助詐欺之犯意，於民國九十五年四月二
    十六日，將其甫申請使用之安泰商業銀行（下稱安泰銀行）
    蘆洲分行帳號00000000000000號帳戶之存摺、金融卡及提款
    密碼，在臺北縣三重市堤防旁，以新臺幣（下同）二千五百
    元之價格，出售予某真實姓名年籍不詳綽號「小君」之成年
    女子。該綽號「小君」之女子隨即交由所屬之詐欺集團成員
    使用，並於九十五年五月二十三日中午十二時許，以電話向
    甲○○詐稱其為甲○○之友人，欲向甲○○借款，致甲○○
    陷於錯誤，於同日前往第一商業銀行雙和分行，匯款三萬元
    至乙○○前揭在安泰銀行蘆洲分行之帳戶內。嗣經甲○○發
    覺受騙報警處理，始為警循線查悉上情。
二、案經臺北縣政府警察局蘆洲分局報告臺灣板橋地方法院檢察
    署檢察官偵查後聲請以簡易判決處刑。
    理　由
一、前揭事實，業據被告乙○○在警詢時、偵查中及本院審理時
    坦承不諱，並經被害人甲○○在警詢時指述綦詳，復有被告
    在安泰商業銀行蘆洲分行之開戶資料及帳戶明細、被害人甲
    ○○提出之第一銀行匯款申請書回條、內政部警政署反詐騙
    案件紀錄表、臺北縣政府警察局新店分局雙城派出所受理各
    類案件紀錄表各一紙等件附卷可稽。堪認被告自白與事實相
    符。復按於郵局或銀行等金融機構開設存款帳戶，請領存摺
    及提款卡一事，原係針對個人身分之社會信用而予以資金流
    通，具有強烈之屬人性，而金融帳戶為個人理財之工具，於
    郵局或銀行等金融機構申請開設存款帳戶亦無任何特殊之資
    格限制，一般民眾皆可以存入最低開戶金額之方式，任意於
    銀行或郵局等金融機構申請開設存款帳戶，且一人並可於不
    同之金融機構申請多數之存款帳戶使用，此屬眾所周知之事
    實，亦為被告所應知，是依一般人之社會生活經驗，若見他
    人不以自己名義申請帳戶，反而向人收購或借用存款帳戶供
    己使用，衡情對於該等帳戶是否供犯罪集團為詐欺犯行等不
    法目的使用當有合理之懷疑，以被告係心智成熟之成年人，
    且利用他人帳戶從事詐欺，早為傳播媒體廣為報導，依其個
    人之經驗，應有預見出借存摺及提款卡供他人使用，係幫助
    他人從事詐欺犯行，是被告有幫助詐欺之行為及不確定故意
    ，至為灼然。本案事證明確，被告幫助詐欺之犯行，洵堪認
    定，應予依法論科。
二、又本件被告行為後，刑法及其施行法業於九十五年七月一日
    修正施行，關於新舊法律變更之比較適用，原則上應就罪刑
    有關之共犯、未遂犯、想像競合犯、牽連犯、連續犯、結合
    犯，以及累犯加重、自首減輕暨其他法定加減原因（如身分
    加減）與加減例等一切情形，綜其全部罪刑之結果而為比較
    （最高法院九十五年第八次刑事庭會議決議參照）。經查：
    (一)就易科罰金之折算標準部分，如依修正前刑法第四十一條
    第一項及修正前罰金罰鍰提高標準條例第二條之規定，應以
    銀元三百元即新臺幣九百元折算一日，惟若依修正後刑法第
    四十一條第一項前段（原罰金罰鍰提高標準條例第二條已同
    時刪除）之規定，應以新臺幣一千元、二千元或三千元折算
    一日，二者相較之下，應以修正前之規定較有利於被告；(二)
    再按刑法施行法增訂第一條之一：「中華民國九十四年一月
    七日刑法修正施行後，刑法分則編所定罰金之貨幣單位為新
    臺幣。九十四年一月七日刑法修正時，刑法分則編未修正之
    條文定有罰金者，自九十四年一月七日刑法修正施行後，就
    其所定數額提高為三十倍。但七十二年六月二十六日至九十
    四年一月七日新增或修正之條文，就其所定數額提高為三倍
    。」，則刑法第三百三十九條第一項規定之罰金部分，應認
    亦隨同修正，在修正後以新臺幣為單位，提高為三十倍，而
    在修正前則以銀元為單位，依罰金罰鍰提高標準條例第一條
    前段之規定提高為十倍，是修正前後所規定之罰金刑最高額
    ，經換算結果並無不同，惟因修正後刑法第三十三條第五款
    已將罰金刑調整為新臺幣一千元以上，以百元計算之，經比
    較前後規定之刑度，應以修正前之規定對被告較為有利。從
    而，經綜合比較前述各項法律變更之結果後，本案因修正後
    之規定並未對被告更為有利，依據修正後刑法第二條第一項
    前段，應一體適用修正前刑法之規定，合先敘明。至關於刑
    法第三十條幫助犯之規定，修正後之規定僅係用語上之修正
　　，非屬法律之變更，應逕適用修正後之規定，附此敘明。
三、核被告所為，係犯刑法第三十條第一項前段、第三百三十九
    條第一項之幫助詐欺取財罪。又被告以幫助之意思，參與構
    成要件以外之行為，為幫助犯，爰依刑法第三十條第二項規
    定，依正犯之刑減輕之。原審以被告罪證明確，予以論罪科
    刑，固非無見，惟查：被告與告訴人甲○○已於九十五年十
    一月二十七日在本院經調解成立，經酌定調解條款為被告願
    給付告訴人三萬元，有本院調解筆錄一份在卷可稽。原審量
    刑時未及審酌被告犯後深知悔意，並賠償告訴人因遭詐騙之
    全部損失等情，顯有未洽。綜上所述，檢察官依告訴人甲○
    ○具狀請求上訴意旨認因被告犯後未賠償告訴人，告訴人於
    原審判決前未及對被告請求附帶民事賠償，原審量刑過輕等
    語，而指摘原判決不當，雖無理由，惟原判決既有如上所述
    未當之處，自應由本院管轄之第二審合議庭將原審判決撤銷
    改判。爰審酌被告將存摺、提款卡等物借予他人使用，助長
    他人犯罪，增加被害人尋求救濟及治安機關查緝犯罪之困難
    ，危害被害人財產安全及社會治安，然被告犯罪後業已坦承
    犯行，深知悔悟，並賠償告訴人所受損失等一切情狀，量處
    如主文所示之刑，並諭知如易科罰金之折算標準。
據上論斷，應依刑事訴訟法四百五十五條之一第一項、第三項、
第三百六十九條第一項前段、第三百六十四條、第二百九十九條
第一項前段，刑法第二條第一項前段、第三十條第一項前段、第
二項、第三百三十九條第一項、修正前刑法第四十一條第一項前
段，罰金罰鍰提高標準條例第一條前段、修正前同條例第二條，
判決如主文。
本案經檢察官林俊儀到庭執行職務。
中　　華　　民　　國　　96　　年　　1 　  月　　24　　日
                  刑事第九庭  審判長法  官  潘翠雪
                                    法  官  絲鈺雲
                                    法  官  王士珮
以上正本證明與原本無異。
本件不得上訴。
                                    書記官  程欣怡
中　　華　　民　　國　　96　　年　　1　　 月　　26　　日
